最高法院刑事判決　　　　　　　九十六年度台上字第六五八號
上　訴　人　台灣高等法院台南分院檢察署檢察官
被　　　告　甲○○
上列上訴人因被告違反毒品危害防制條例案件，不服台灣高等法
院台南分院中華民國九十五年十一月十五日第二審判決（九十五
年度上訴字第一一七○號，起訴案號：台灣雲林地方法院檢察署
九十五年度毒偵字第九四四號），提起上訴，本院判決如下：
    主  文
原判決撤銷，發回台灣高等法院台南分院。
    理  由
本件原判決維持第一審論處被告甲○○連續施用第一級毒品（累
犯，處有期徒刑一年七月）罪刑之判決，駁回檢察官在第二審之
上訴，固非無見。
惟查：刑事訴訟法第七編之一「協商程序」，係經刑事訴訟程序
之當事人（檢察官及被告）達成被告願受科刑之範圍或願意接受
緩刑宣告之「認罪協商」，而經檢察官依被告之表示向法院求刑
或請求為緩刑之宣告，依此所為之科刑判決不得上訴。但有同法
第四百五十五條之四第一項第一款、第二款、第四款、第六款、
第七款所定情形之一，或協商判決違反同條第二項之規定者，不
在此限；再被告有其他較重之裁判上一罪之犯罪事實者，法院不
得為協商判決，刑事訴訟法第四百五十五條之十第一項、第四百
五十五條之四第一項第六款分別定有明文。又修正前刑法第五十
六條之連續犯雖以一罪論，但得加重其刑至二分之一，其加重多
寡，當與連續犯行次數之多寡有關，故同一連續犯案件，其所認
定犯行次數較少者，與所認定犯行次數較多者，兩者適用之連續
犯刑罰法條，就形式上觀之，雖無差異，但實質上其法條所含刑
罰輕重之程度，顯有不同，故第二審法院所認定連續犯之次數，
倘較第一審法院所認者為多，則第一審判決適用之連續犯刑罰法
條，實質上即難謂當（本院八十二年度第七次刑事庭會議決議參
照）。基此法理，法院於審判案件時，如知被告尚涉犯與本案件
有連續犯裁判上一罪關係之他項犯罪事實時，應認已有其他較重
之裁判上一罪之犯罪事實，而符合刑事訴訟法第四百五十五條之
四第一項第六款之規定，法院即不得再為協商判決，縱已為協商
判決，依同法第四百五十五條之十第一項但書規定，當事人即非
不得對之提起上訴。本件依第一審宣示判決筆錄「犯罪事實要旨
」欄所載，被告甲○○係基於施用第一級毒品海洛因之概括犯意
，自民國九十五年五月十九日起至同年六月四日止，在雲林縣虎
尾鎮華南飯店內及同縣土庫鎮○○街十八之五號住處，以將海洛
因摻入香菸後點燃吸食，或摻水注射之方式，連續施用海洛因多
次，平均一天施用一次。另依卷內資料記載，第一審於九十五年
九月十九日上午十時許審理時，被告已認罪，經檢察官與被告、
被告之指定辯護人於審判外達成協商之合意，其合意內容為：「
被告所犯法條為：毒品危害防制條例第十條第一項。被告願受科
刑之範圍及其他不利益之處分為：被告願受有期徒刑一年七月之
宣告。」第一審因認上開協商合意並無刑事訴訟法第四百五十五
條之四第一項各款所列情形，乃循檢察官聲請依協商程序而為判
決。然檢察官嗣發現被告係自九十五年四月中旬起即連續施用海
洛因至同年六月四日止，其間於九十五年五月三日十九時二十八
分許，被告經警採集其尿液送請檢驗結果，呈嗎啡陽性反應；復
於同月十一日二十三時四十分許，為警查獲被告持有海洛因十一
小包（毛重共四‧五公克）、注射針筒二支、殘渣袋一只，經警
採集其尿液送驗後，亦呈嗎啡陽性反應。第一審就被告自九十五
年四月中旬起至同年五月十八日止施用海洛因之犯罪事實未及審
酌，乃向原審提起上訴；而被告分別於警詢及偵查中對其此部分
犯行已坦承無訛（見九十五年度毒偵字第一○九七號卷第六頁、
第六八三號卷第四四至四五頁），並有詮昕科技股份有限公司濫
用藥物尿液檢驗報告（見九十五年度毒偵字第一○九七號卷第八
頁、第六八三號卷第五二頁）及扣案之海洛因十一小包、注射針
筒二支、殘渣袋一只等可證。如果無訛，被告自九十五年四月中
旬起至同年五月十八日止之犯罪事實與本件犯行，時間緊接，手
法相同，又係觸犯同一犯罪構成要件之罪名，似係基於概括之犯
意為之，而有連續犯裁判上一罪之關係，依上開說明，能否謂此
情形尚不符合刑事訴訟法第四百五十五條之四第一項第六款之規
定？當事人對第一審協商判決仍不得提起上訴？即頗值研酌。乃
原審就此未詳加審酌，並於理由內為必要之說明，遽以被告既已
認罪，且第一審係依協商程序而為判決，復無不得為協商判決之
情形，率認檢察官之第二審上訴為不合法而予駁回，自嫌速斷。
檢察官上訴意旨執此指摘原判決違法，非無理由，認應發回更審
，期臻翔適。又刑法第五十六條之連續犯規定業於九十四年二月
二日公布刪除，並於九十五年七月一日施行，案經發回，更審時
宜併注意新舊法之比較適用。
據上論結，應依刑事訴訟法第三百九十七條、第四百零一條，判
決如主文。
中　　華　　民　　國　九十六　年　　二　　月　　一　　日
                      最高法院刑事第十一庭
                          審判長法官  陳　世　雄
                                法官  魏　新　和
                                法官  吳　信　銘
                                法官  徐　文　亮
                                法官  韓　金　秀
      本件正本證明與原本無異
                                      書  記  官
中　　華　　民　　國　九十六　年　　二　　月　　六　　日
                                                      Ｑ
